【裁判字號】    94,再,45
【裁判日期】    950620
【裁判案由】    戶政
【裁判全文】
高雄高等行政法院裁定
                                     94年度再字第00045號
聲請人即
再審原告    甲○○
相對人即
再審被告    嘉義市東區戶政事務所
代 表 人    乙○○主任
相對人即
再審被告    嘉義市西區戶政事務所
代 表 人    丙○○主任
上列當事人間因戶政事件，聲請人不服最高行政法院中華民國94
年3月24日94年度裁字第496號裁定，聲請再審。本院裁定如下：
    主  文
再審之聲請駁回。
再審聲請費用由聲請人負擔。
    理  由
一、按「裁定已經確定，而有第273條之情形者，得準用本編之
    規定，聲請再審。」「有左列各款情形之一者，得以再審之
    訴對於確定終局判決聲明不服。但當事人已依上訴主張其事
    由或知其事由而不為主張者，不在此限：．．．九、為判決
    基礎之證物係偽造或變造者。」「再審之訴專屬為判決之原
    行政法院管轄。」「對於最高行政法院之判決，本於第273
    條第1項第9款至第14款事由聲明不服者，雖有前2項之情形
    ，仍專屬原高等行政法院管轄。」行政訴訟法第283條、第2
    73條第1項第9款及第275條第1項、第3項定有明文。又以行
    政訴訟法第273條第1項第9款為再審事由提起再審之訴或聲
    請再審者，必須經宣告有罪判決已確定，或其刑事訴訟不能
    開始或續行，非因證據不足者為限，始得為之，亦為行政訴
    訟法第273條第3項所規定。
二、本件聲請人即再審原告前因戶政事件，經最高行政法院88年
    度判字第3936號、88年度判字第3941號判決駁回，提起再審
    之訴，經最高行政法院90年度裁字第576號裁定以再審逾期
    駁回。聲請人復對之聲請再審，並聲請回復原狀，回復原狀
    部分經最高行政法院91年度裁字第1081號裁定駁回，聲請再
    審部分則經最高行政法院91年度裁字第1082號裁定駁回。聲
    請人再對上開91年度裁字第1081號、1082號裁定聲請再審，
    經最高行政法院以92年度裁字第1300號裁定駁回。聲請人又
    對92年度裁字第1300號裁定聲請再審，復經最高行政法院以
    94年度裁字第496號裁定駁回在案，有最高行政法院上開裁
    定附卷可稽。聲請人以最高行政法院94年度裁字第496號裁
    定有行政訴訟法第273條第1項第9款之再審理由，而具狀聲
    請再審，惟觀其於卷附之聲請再審狀及再審補充狀僅泛言：
    聲請人原任職嘉義市警察局第一戶政事務所，後改調至嘉義
    縣吳鳳鄉戶政事務所擔任戶籍員，於民國（下同）75年至76
    年期間涉嫌犯罪，經嘉義縣警察局報請台灣省政府核定停職
    ，79年1月24日聲請人經法院有罪判決確後，嘉義縣警察局
    隨即奉報台灣省政府將原告核定免職。惟聲請人遭刑事判決
    確定係因法院援用遭他人偽造、變造之證據所致，有台灣高
    等法院台南分院81年度上更(一)字第27號、台灣嘉義地方法院
    81年度訴字第88號及79年度易字第626號判決附卷可稽，該
    判決內容均為聲請人無罪，且相對人將聲請人予以免職並未
    遵守法定程序，有最高行政法院88年度裁字第558號裁定為
    新證據可稽云云。惟查，最高行政法院前揭94年度裁字第49
    6號裁定，係以聲請人再審之聲請未表明再審理由，且對該
    院92年度裁字第1300號以聲請人再審之聲請不合法駁回其聲
    請之裁定，有如何合於具體法定再審事由，並未一語指及，
    而認該再審之聲請於法不合，駁回再審之聲請，並未就該案
    實體爭執予以審究，有該案裁定書在卷可稽，且聲請人為本
    件再審之聲請，主張證物之偽造變造係由訴外人王俊傑所為
    ，符合行政訴訟法第273條第1項第9款再審事由云云，惟聲
    請人亦未提出訴外人王俊傑觸犯偽造、變造證據之有罪確定
    判決，或對王俊傑之刑事訴訟有不能開始或續行，非因證據
    不足情事之證據，自與上開再審事由之要件不合，且依其上
    述聲請再審之意旨，聲請人所主張者均屬實體裁判應否斟酌
    之問題，然本件聲請再審所請求廢棄之最高行政法院前揭94
    年度裁字第496號裁定，理由係以該次再審不合法為由予以
    駁回，並未就實體事項予以審酌，自不生有行政訴訟法第27
    3條第1項第9款之再審事由，是本件再審依再審原告之主張
    ，均難謂已表明再審事由，揆諸前揭法律規定及說明，自難
    謂最高行政法院前揭裁定有何行政訴訟法第273條第1項第9
    款之再審事由，故聲請人本件再審之聲請，即難謂為適法，
    應予駁回。
三、爰依行政訴訟法第283條、第278條第2項、第104條、民事訴
    訟法第95條、第78條，裁定如主文。
中    華    民    國    95    年     6    月   20     日
                  第二庭審判長法  官  江幸垠
                              法  官  簡慧娟
                              法  官  戴見草
以上正本係照原本作成。
如不服本裁定，應於裁定送達後10日內以書狀敘明理由，經本院
向最高行政法院提出抗告（須按對造人數附具繕本）；並應預繳
送達用掛號郵票6份（每份34元）。
中    華    民    國    95    年     6    月   20     日
                              書記官  蔡玫芳


司法院資訊處製作；財團法人民間司法改革基金會備份。
